【裁判字號】    98,易,2996
【裁判日期】    981012
【裁判案由】    詐欺
【裁判全文】
臺灣臺中地方法院刑事判決              98年度易字第2996號
公  訴  人  臺灣臺中地方法院檢察署檢察官
被      告  戊○○
選任辯護人  蔡志忠律師
被      告  己○○
            壬○○
            癸○○
            辛○○
            乙○○
            丁○○
            子○○
            庚○○
            丑○○
上列被告等因詐欺案件，經檢察官提起公訴（98年度偵字第1907
8號），被告於準備程序中就被訴事實為有罪之陳述，經告以簡
式審判之旨，並聽取意見後，本院合議庭裁定由受命法官獨任進
行簡式審判程序，判決如下：
    主    文
戊○○成年人與少年共同意圖為自已不法之所有，以詐術使人將
本人之物交付，處有期徒刑貳年。緩刑伍年，並向公庫支付新臺
幣拾捌萬元，並向指定之政府機關、政府機構、行政法人、社區
或其他符合公益目的之機構或團體提供貳佰小時之義務勞務，緩
刑期間付保護管束。扣案如附表一所示之物，均沒收。
己○○成年人與少年共同意圖為自已不法之所有，以詐術使人將
本人之物交付，處有期徒刑壹年貳月。緩刑年，並向指定之政
府機關、政府機構、行政法人、社區或其他符合公益目的之機構
或團體提供壹佰貳拾小時之義務勞務，緩刑期間付保護管束。扣
案如附表一所示之物，均沒收。
壬○○成年人與少年共同意圖為自已不法之所有，以詐術使人將
本人之物交付，處有期徒刑捌月。緩刑貳年，並向指定之政府機
關、政府機構、行政法人、社區或其他符合公益目的之機構或團
體提供捌拾小時之義務勞務，緩刑期間付保護管束。扣案如附表
一所示之物，均沒收。
癸○○成年人與少年共同意圖為自已不法之所有，以詐術使人將
本人之物交付，處有期徒刑捌月。緩刑貳年，並向指定之政府機
關、政府機構、行政法人、社區或其他符合公益目的之機構或團
體提供捌拾小時之義務勞務，緩刑期間付保護管束。扣案如附表
一所示之物，均沒收。
辛○○共同意圖為自己不法之所有，以詐術使人將本人之物交付
，處有期徒刑陸月，如易科罰金，以新臺幣壹仟元折算壹日。緩
刑貳年。扣案如附表一所示之物，均沒收。
乙○○成年人與少年共同意圖為自已不法之所有，以詐術使人將
本人之物交付，處有期徒刑壹年貳月。緩刑年，並向指定之政
府機關、政府機構、行政法人、社區或其他符合公益目的之機構
或團體提供壹佰貳拾小時之義務勞務，緩刑期間付保護管束。扣
案如附表一所示之物，均沒收。
丁○○成年人與少年共同意圖為自已不法之所有，以詐術使人將
本人之物交付，處有期徒刑壹年。緩刑貳年，並向指定之政府機
關、政府機構、行政法人、社區或其他符合公益目的之機構或團
體提供壹佰小時之義務勞務，緩刑期間付保護管束。扣案如附表
一所示之物，均沒收。
子○○成年人與少年共同意圖為自已不法之所有，以詐術使人將
本人之物交付，處有期徒刑壹年貳月。緩刑年，並向指定之政
府機關、政府機構、行政法人、社區或其他符合公益目的之機構
或團體提供壹佰貳拾小時之義務勞務，緩刑期間付保護管束。扣
案如附表一所示之物，均沒收。
庚○○成年人與少年共同意圖為自已不法之所有，以詐術使人將
本人之物交付，處有期徒刑捌月。緩刑貳年，並向指定之政府機
關、政府機構、行政法人、社區或其他符合公益目的之機構或團
體提供捌拾小時之義務勞務，緩刑期間付保護管束。扣案如附表
一所示之物，均沒收。
丑○○成年人與少年共同意圖為自已不法之所有，以詐術使人將
本人之物交付，處有期徒刑壹年。緩刑貳年，並向指定之政府機
關、政府機構、行政法人、社區或其他符合公益目的之機構或團
體提供壹佰小時之義務勞務，緩刑期間付保護管束。扣案如附表
一所示之物，均沒收。
    犯罪事實
一、戊○○、己○○、壬○○、癸○○、乙○○、丁○○、子○○、庚○○、丑○○行為時，均為年滿20歲之成年人。戊○○與真實姓名、年籍均不詳綽號「阿明」、「錢來」等成年
    男子共同組成電話詐欺取財集團，由戊○○自民國98年2月
    某日起，先後承租臺中市○○區○○路之某處10樓公寓、臺
    中市北屯區○○○路198號（由戊○○以不知情友人游泳河
    名義承租，詐欺集團成員己○○、乙○○住居於此；於98年
    5月中旬，遷移該處）及臺中市北屯區○○○路5號（由戊○○以乙○○之名義承租，於98年7月中旬，搬至該處）等之
    處所，作為電話詐騙大陸地區成年被害人之據點（即詐騙電
    信機房），戊○○即擔任前開據點之現場負責人，並由戊○○及「阿明」提供渠等所有之供集團詐騙所需之電腦、網路
    設備、電話機具、教戰守則等物品，俟籌畫完備，前開詐騙
    電信機房即於98年2、3月間左右開始運作，並自同日起至同
    年8月6日13時30分許（為警搜索查獲時止），戊○○、「阿
    明」、「錢來」即與己○○（自98年2月間某日參與）、壬○○（自98年6月間某日起參與）、癸○○（自98年7月下旬
    某日參與）、辛○○（79年6月1日出生，行為時已滿18歲但
    未滿20歲，自98年5月底某日參與）、乙○○（自98年2月、
    3月間某日起參與）、丁○○（自98年7月27日參與）、子○○（自98年2月間某日起參與）、庚○○（自98年8月5日起
    參與）、丑○○（自98年6月底起參與）、少年周○珊（81
    年2月生，真實姓名年籍均詳卷，行為時為12歲以上未滿18
    歲之少年，自98年8月5日起參與，所犯共同詐欺取財部分，
    另經本院以98年度少護字第518號裁定應予訓誡，並予假日
    生活輔導確定在案）及少年王○茹（81年12月生，真實姓名
    年籍均詳卷，行為時為12歲以上未滿18歲之少年，自98年8
    月5日起參與，所犯共同詐欺取財部分，另經本院以98年度
    少護字第518號裁定交付保護管束確定在案），共同基於意
    圖為自己不法所有而詐欺取財之犯意聯絡，其分工方式為：
    由戊○○負責指揮主導前揭據點之運作，並操作電腦主機系
    統，將「阿明」、「錢來」提供之資料，透過網路隨機大量
    撥號給中國大陸地區室內電話，接到電話之不特定大陸地區
    之成年被害人接通後會有語音通知，內容佯稱：「郵件未領
    」之不實簡訊，迨大陸地區之成年人甲○○、寅○○、丙○○等人誤信為真而陷於錯誤，而依語音簡訊指示回撥電話後
    ，該等大陸地區被害人之來電先接通至第1線之人員，即假
    扮中國郵政局客服人員之壬○○、癸○○、辛○○及少年周
    ○珊、王○茹，渠等則以需要來電之大陸地區成年被害人之
    姓名、身分證號碼，以查詢是何郵件未領，因而取得該等來
    電者之年籍資料後，再向來電者謊稱上開郵件為公安寄發之
    文件，並佯裝幫忙大陸地區成年被害人之電話轉接至第2線
    ，即假扮大陸地區公安人員之己○○、乙○○、丁○○、子
    ○○、庚○○等人，第2線之人員假裝受理報案並告知其等
    涉有刑事案件為由，騙取其等所有之銀行帳戶及更多之個人
    資料，迨戊○○等人取得上開資料後，即由戊○○將騙取而
    得之大陸地區成年被害人之個人資料、金融帳戶等，以電腦
    傳送至「錢來」之網路信箱內，續由「錢來」等詐欺集團成
    年成員共詐取大陸地區不詳成年被害人約新臺幣（下同）85
    萬元。而於詐騙大陸地區被害人得手後，由戊○○將「錢來
    」、「阿明」等自上開大陸地區被害人詐得之金額，以金額
    6%之比例分予上開第1線人員作為報酬，以金額8%之比例分
    予上開第2線人員作為報酬，另戊○○則以詐騙所得金額扣
    除基本費用及上開第1、2線人員朋分之金額後20%做為報酬
    。嗣經警持本院核發之搜索票，於98年8月6日13時30分許，
    在臺中市北屯區○○○路5號，當場查獲。並扣得如附表一
    所示戊○○、「阿明」等人所有供本案犯詐欺取財所用之物
    及如附表二所示之非供本案犯罪之手機7支及謝承宏之存摺2
    本。
二、案經內政部警政署刑事警察局移送臺灣臺中地方法院檢察署
    檢察官偵查起訴。
    理    由
一、訊據被告戊○○、己○○、壬○○、癸○○、辛○○、乙○○、丁○○、子○○、庚○○、丑○○對於前揭犯罪事實，
    於警、偵訊及本院審理時均供承不諱，並有本院之搜索票、
    內政部警政署刑事警察局搜索、扣押筆錄、扣押物品目錄表
    、筆記本內頁、排班表、大陸地區被害人資料、電腦擷取畫
    面、教戰手則、現場查獲照片在卷可稽，復有扣案如附表一
    所示之物足資證明，核被告戊○○等10人之自白均與事實相
    符，堪信為真實。本案事證明確，被告戊○○等10人之詐欺
    取財之犯行，均堪以認定，應依法論科。
二、核被告戊○○、己○○、壬○○、癸○○、辛○○、乙○○
    、丁○○、子○○、庚○○、丑○○所為，均係犯刑法第
    339條第1項之詐欺取財罪。被告戊○○等10人與「阿明」、
    「錢來」共組詐騙集團，渠等係以每日撥打多通電話之頻率
    ，向不特定之大陸地區成年被害人遂行詐欺取財之犯行，其
    詐騙時間密集，次數頻繁，顯均係出於反覆、延續單一詐欺
    行為之決意而為，屬集合犯，應分別論以包括一罪，均各論
    以一詐欺取財罪。被告戊○○、己○○、壬○○、癸○○、
    辛○○、少年周○珊、少年王○茹、乙○○、丁○○、子○○、庚○○、丑○○與「阿明」、「錢來」共組詐騙集團，
    由被告戊○○擔任前開據點現場負責人，與「阿明」、「錢
    來」連繫並傳送大陸地區被害人之資料，並指示己○○、壬○○、癸○○、辛○○、乙○○、丁○○、子○○、庚○○
    、丑○○等人進行詐騙工作，被告壬○○、癸○○、辛○○
    、少年周○珊、少年王○茹等人擔任第1線人員即假扮為中
    國郵政局客服人員，而被告己○○、乙○○、丁○○、子○○、庚○○、丑○○等人擔任第2線人員即假扮為大陸地區
    公安人員，施以詐術，使大陸地區被害人陷於錯誤而匯款，
    再由「阿明」、「錢來」等詐欺集團成員取得款項後，再與
    被告戊○○等10人依照前揭比例朋分，是被告戊○○、己○○、壬○○、癸○○、辛○○、少年周○珊、少年王○茹、
    乙○○、丁○○、子○○、庚○○、丑○○與「阿明」、「
    錢來」等詐欺集團成員，關於本案詐欺取財犯行，有犯意聯
    絡及行為分擔，均為共同正犯。又少年周○珊係81年2月12
    日出生，少年王○茹係81年12月22日出生，有其等年籍資料
    在卷可稽，其等行為時均為12歲以上未滿18歲之少年。而被
    告戊○○、己○○、壬○○、癸○○、乙○○、丁○○、子
    ○○、庚○○、丑○○行為時均為已滿20歲之成年人，其等
    與少年周○珊、少年王○茹共同所為之詐欺取財犯行，均應
    依兒童及少年福利法第70條第1項之規定加重其刑。另被告
    辛○○係79年6月1日生，其行為時未滿20歲，並非成年人，
    與兒童及少年福利法第70條第1項之加重之規定不符，併此
    說明。爰審酌被告戊○○等10人，共組詐騙集團，詐取大陸
    地區被害人財物，犯罪計畫縝密，集團內部角色分工細密，
    誘使被害人交付財物，嚴重敗壞社會風氣，危害社會治安甚
    鉅，惟審酌被告戊○○等10人犯後均坦承犯行，尚有悔意，
    並審酌渠等10人之於詐欺集團中之角色分工，被告戊○○負
    責於前揭據點統籌指揮被告己○○等9人及少年周○珊、少
    年王○茹實施詐騙犯行，及被告壬○○、癸○○、辛○○、
    擔任第1線人員，被告己○○、乙○○、丁○○、子○○、
    庚○○、丑○○擔任第2線人員，及渠等朋分之利益及參與
    時間久暫，並考量其犯罪之動機、目的、手段、智識程度，
    併酌量被告辛○○行為時係未滿20歲之未成年人，智識未深
    等情，分別量處如主文所示之刑，並就被告辛○○部分，諭
    知易科罰金之折算標準。查，被告戊○○、己○○、壬○○
    、癸○○、辛○○、丁○○、子○○、庚○○、丑○○等人
    前均未曾因故意犯罪受有期徒刑以上之宣告，被告乙○○於
    5年以內未曾因故意犯罪受有期徒刑以上之宣告等情，有臺
    灣高等法院被告前案紀錄表10份在卷足參，茲念及其等因一
    時失慮，致罹刑典，於警、偵訊及本院均坦認犯行，並表示
    悔悟，堪認其等10人當知警惕而無再犯之虞，認其於主文所
    宣告之刑均以暫不執行為適當，另衡以被告戊○○於詐欺集
    團立於與「阿明」、「錢來」主要首腦聯繫，並主導指揮其
    餘被告己○○等9人關於前揭據點運作等情，併予宣告緩刑5
    年，並應向公庫支付18萬元，並向指定之政府機關、政府機
    構、行政法人、社區或其他符合公益目的之機構或團體提供
    200小時之義務勞動服務，暨依刑法第93條第1項第2款規定
    ，諭知緩刑期間付保護管束。另分別參酌被告己○○、壬○○、癸○○、乙○○、丁○○、子○○、庚○○、丑○○於
    詐欺集團之分工情形及參與期間，分別宣告如主文第2、3、
    4、6、7、8、9、10項所示期間之緩刑，及並向指定之政府
    機關、政府機構、行政法人、社區或其他符合公益目的之機
    構或團體分別提供如主文第2、3、4、6、7、8、9、10項所
    示之義務勞務，暨依刑法第93條第1項第2款規定，均諭知緩
    刑期間付保護管束。另審酌被告辛○○迄今仍為未滿20歲之
    未成年人，經驗智識尚淺，予以宣告緩刑2年，以啟自新。
四、末按共同正犯因相互間利用他人之行為，以遂行其犯意之實
    現，本於責任共同之原則，有關沒收部分，對於共犯間供犯
    罪所用之物，自均應為沒收之諭知。查，扣案之如附表一所
    示之物，分別為被告戊○○、「阿明」所有提供供本案犯詐
    欺取財所用之物，業據被告戊○○供述在卷，爰分別依刑法
    第38條第1項第2款之規定，均宣告沒收。另扣案之如附表二
    所示之物，被告戊○○等人否認係供本案犯罪之用，復無證
    據證明該等扣案物確為被告等人供本案犯罪所用或供預備犯
    罪之用之物，復非屬違禁物，爰不另為沒收之宣告，併此說
    明。
據上論斷，應依刑事訴訟法第273條之1第1項、第299條第1項前
段，兒童及少年福利法第70條第1項，刑法第28條、第339條第1
項、第41條第1項前段、第74條第1項第1款、第2款、第2項第4款
、第5款、第93條第1項第2款、第38條第1項第2款，刑法施行法
第1條之1第1項、第2項前段，判決如主文。
中    華    民    國    98    年    10    月    12    日
                  刑事第三庭    法  官  李慧瑜
以上正本證明與原本無異。
如不服本判決應於收受判決後10日內向本院提出上訴書狀，並應
敘述具體理由；其未敘述上訴理由者，應於上訴期間屆滿後20日
內向本院補提理由書（均須按他造當事人之人數附繕本）「切勿
逕送上級法院」。
                                書記官  陳青瑜
中    華    民    國    98    年    10    月    12    日
附錄論罪科刑法條
中華民國刑法第339條
（普通詐欺罪）
意圖為自己或第三人不法之所有，以詐術使人將本人或第三人之
物交付者，處 5 年以下有期徒刑、拘役或科或併科 1 千元以下
罰金。
以前項方法得財產上不法之利益或使第三人得之者，亦同。
前二項之未遂犯罰之。
附表一：
┌─┬──────┬──┬─┬─────────┐
│編│品名        │數量│單│查扣地點          │
│號│            │    │位│                  │
├─┼──────┼──┼─┼─────────┤
│1 │詐欺教戰守則│3   │張│戊○○車牌號碼6565│
│  │            │    │  │-NS號之車上。     │
├─┼──────┼──┼─┤                  │
│2 │筆記本      │1   │本│                  │
├─┼──────┼──┼─┤                  │
│3 │隨身碟      │1   │支│                  │
├─┼──────┼──┼─┼─────────┤
│4 │教戰守則    │1   │疊│臺中市北屯區景賢十│
├─┼──────┼──┼─┤路5號             │
│5 │筆記        │1   │疊│                  │
├─┼──────┼──┼─┤                  │
│6 │網路分享器  │2   │臺│                  │
├─┼──────┼──┼─┤                  │
│7 │節費器      │1   │臺│                  │
├─┼──────┼──┼─┤                  │
│8 │電話        │1   │支│                  │
├─┼──────┼──┼─┤                  │
│9 │數據機      │2   │臺│                  │
├─┼──────┼──┼─┤                  │
│10│室內電話    │3   │臺│                  │
├─┼──────┼──┼─┤                  │
│11│網路閘道器  │1   │臺│                  │
├─┼──────┼──┼─┤                  │
│12│碎紙機      │1   │臺│                  │
├─┼──────┼──┼─┤                  │
│13│個人電腦（含│1   │組│                  │
│  │螢幕）      │    │  │                  │
├─┼──────┼──┼─┤                  │
│14│白板        │1   │個│                  │
├─┼──────┼──┼─┼─────────┤
│15│教戰守則    │2   │張│上開地點2樓       │
├─┼──────┼──┼─┤                  │
│16│室內電話    │1   │支│                  │
├─┼──────┼──┼─┤                  │
│17│印表機      │1   │臺│                  │
├─┼──────┼──┼─┤                  │
│18│便條紙      │2   │張│                  │
├─┼──────┼──┼─┤                  │
│19│室內電話    │2   │支│                  │
├─┼──────┼──┼─┼─────────┤
│20│教戰守則    │3   │張│同上              │
├─┼──────┼──┼─┤                  │
│21│室內電話    │1   │支│                  │
├─┼──────┼──┼─┤                  │
│22│遠傳晶片卡  │1   │張│                  │
├─┼──────┼──┼─┼─────────┤
│23│電話        │1   │臺│上開地點3樓       │
├─┼──────┼──┼─┤                  │
│24│大陸民眾基本│1   │張│                  │
│  │資料        │    │  │                  │
├─┼──────┼──┼─┼─────────┤
│25│電話        │2   │臺│同上              │
├─┼──────┼──┼─┤                  │
│26│教戰守則    │1   │份│                  │
├─┼──────┼──┼─┤                  │
│27│匯款資料    │1   │張│                  │
├─┼──────┼──┼─┼─────────┤
│28│電話        │1   │臺│同上              │
├─┼──────┼──┼─┤                  │
│29│教戰守則    │1   │份│                  │
├─┼──────┼──┼─┤                  │
│30│大陸民眾基本│2   │張│                  │
│  │資料        │    │  │                  │
├─┼──────┼──┼─┤                  │
│31│無線電手機  │1   │支│                  │
├─┼──────┼──┼─┼─────────┤
│32│網路閘道器  │1   │臺│同上              │
├─┼──────┼──┼─┼─────────┤
│33│電話        │1   │臺│上開地點4樓       │
├─┼──────┼──┼─┤                  │
│34│網路閘道器  │1   │臺│                  │
├─┼──────┼──┼─┤                  │
│35│電子計算機  │1   │臺│                  │
├─┼──────┼──┼─┤                  │
│36│筆記本      │1   │本│                  │
├─┼──────┼──┼─┤                  │
│37│教戰守則    │2   │張│                  │
├─┼──────┼──┼─┼─────────┤
│38│電話        │1   │臺│同上              │
├─┼──────┼──┼─┤                  │
│39│計算機      │1   │臺│                  │
├─┼──────┼──┼─┤                  │
│40│筆記型電腦  │1   │臺│                  │
├─┼──────┼──┼─┤                  │
│41│教戰守則    │1   │張│                  │
├─┼──────┼──┼─┤                  │
│42│筆記本      │1   │本│                  │
├─┼──────┼──┼─┼─────────┤
│43│電話        │1   │臺│同上              │
├─┼──────┼──┼─┤                  │
│44│筆記本      │1   │本│                  │
├─┼──────┼──┼─┤                  │
│45│數字鍵盤    │1   │個│                  │
├─┼──────┼──┼─┼─────────┤
│46│電話        │1   │臺│同上              │
├─┼──────┼──┼─┤                  │
│47│計算機      │1   │臺│                  │
├─┼──────┼──┼─┤                  │
│48│數字鍵盤    │1   │個│                  │
├─┼──────┼──┼─┤                  │
│49│教戰守則    │1   │張│                  │
├─┼──────┼──┼─┤                  │
│50│筆記本      │1   │本│                  │
├─┼──────┼──┼─┼─────────┤
│51│電話        │1   │臺│同上              │
├─┼──────┼──┼─┤                  │
│52│網路閘道器  │1   │臺│                  │
├─┼──────┼──┼─┤                  │
│53│電話        │2   │臺│                  │
├─┼──────┼──┼─┤                  │
│54│計算機      │1   │臺│                  │
├─┼──────┼──┼─┤                  │
│55│教戰守則    │2   │張│                  │
├─┼──────┼──┼─┤                  │
│56│筆記本      │1   │張│                  │
├─┼──────┼──┼─┤                  │
│57│電話        │1   │臺│                  │
├─┼──────┼──┼─┤                  │
│58│隨身碟      │1   │個│                  │
├─┼──────┼──┼─┼─────────┤
│59│帳冊        │1   │本│臺中市○○區○○路│
│  │            │    │  │五段198號         │
├─┼──────┼──┼─┤                  │
│60│詐欺教戰守則│2   │份│                  │
├─┼──────┼──┼─┤                  │
│61│詐欺教戰守則│1   │本│                  │
│  │筆記本      │    │  │                  │
├─┼──────┼──┼─┤                  │
│62│出勤紀錄表  │1   │張│                  │
└─┴──────┴──┴─┴─────────┘
附表二：
┌─┬──────┬──┬─┬─────────┐
│編│品名        │數量│單│查扣地點          │
│號│            │    │位│                  │
├─┼──────┼──┼─┼─────────┤
│1 │金融存款簿（│1   │本│臺中市北屯區景賢十│
│  │謝承宏）    │    │  │路5號             │
├─┼──────┼──┼─┤                  │
│2 │手機        │7   │支│                  │
└─┴──────┴──┴─┴─────────┘


司法院資訊處製作；財團法人民間司法改革基金會備份。
